臺灣高等法院民事判決　　　　　　　　　　95年度再字第75號
再 審 原告　甲○○原名羅濟.
再 審 被告　交通部台灣鐵路管理局
法定代理人　乙○○
訴訟代理人　龔維智律師
上列當事人間返還房屋等事件，再審原告對於中華民國95年7月
11日本院94年度上字第760號確定判決提起再審之訴，本院判決
如下：
    主      文
再審之訴駁回。
再審訴訟費用由再審原告負擔。
    事實及理由
一、再審原告主張略以：兩造間因返還房屋等事件，業經三審判
    決再審原告應將坐落台北市○○區○○段3小段55地號土地
    上如第一審判決附圖（下稱附圖）所示A部分之磚造建物（
    面積64.86平方公尺）遷讓返還再審被告，並應拆除上開土
    地上如附圖所示C部分水塔（面積1.87平方公尺），並將該
    部分土地及如附圖所示B部分空地（面積20.70平方公尺）遷
    讓返還再審被告，以及再審原告應自94年1月6日起至遷讓返
    還上開建物之日止，按月給付再審被告新台幣3萬287元確定
    在案（下稱原確定判決）。再審原告於本院判決後至台北市
    政府調閱資料時，發現地政事務所成果圖上顯示系爭土地實
    際建築之範圍，較再審被告所提出建築執照之建物範圍前後
    皆擴張不少，再審被告對於該擴張興建之建物部分，並無發
    包興建之事實，屬違章建築，該擴張興建之建物部分並非再
    審被告所興建，爰依民事訴訟法第496條第1項第13款規定提
    起再審之訴，求為命(一)原確定判決廢棄。(二)駁回再審被告之
    訴。
二、按民事訴訟法第496條第1項第13款所謂當事人發現未經斟酌
    之證物或得使用該證物，係指在前訴訟程序不知有該證物，
    現始知之，或雖知有此而不能使用，現始得使用者而言（最
    高法院32年上字第1247號判例意旨參照）。經查原確定判決
    於事實及理由欄六(二)敘明依台北營繕所53年2月18日工營施
    字第1009號函所載「一、查總字第375號宿舍改建工程建築
    執照迭經本所（即再審被告台北營繕所）向台北市政府申請
    ，終於53年2月3日核發，本所隨即電請工程課準備發包」等
    語，顯見再審被告就系爭建物已取得建築執照，且準備發包
    ，自無不發包而任由宿舍配住人擅自興建之理，況原宿舍配
    住人俞慧敏亦於85年10月30日發函自承系爭建物係再審被告
    所興建等情，而認定系爭建物為再審被告所興建。茲再審原
    告所提出之上開成果圖，並無調閱之日期，無從證明係於原
    確定判決後始發現之證物，縱認係於原確定判決後始發現之
    證物，惟查該成果圖係由台北市政府工務局於53年2月3日查
    訖，核與上開函文所載系爭建物係於53年2月3日核發建築執
    照之時間相同，亦無從憑以證明有何違章建築或系爭建物為
    再審原告或俞慧敏自行興建之情事，縱再予以斟酌該成果圖
    ，亦難為有利於再審原告之裁判，是再審原告主張原確定判
    決有民事訴訟法第496條第1項第13款之再審事由，並不可採
    。
三、從而，再審原告提起本件再審之訴，顯無再審理由，爰不經
    言詞辯論，逕以判決駁回之。
四、據上論結，本件再審之訴顯無理由，依民事訴訟法第502條
    第2項、第78條，判決如主文。
中　　華　　民　　國　　96　　年　　1 　　月　　15  　日
                    民事第十三庭
                        審判長法  官  陳昆煇
                              法  官  呂淑玲
                              法  官  陳駿璧
正本係照原本作成。
如不服本判決，應於收受送達後20日內向本院提出上訴書狀，其
未表明上訴理由者，應於提出上訴後20日內向本院補提理由書狀
（均須按他造當事人之人數附繕本）上訴時應提出委任律師或具
有律師資格之人之委任狀；委任有律師資格者，另應附具律師資
格證書及釋明委任人與受任人有民事訴訟法第466條之1第1項但
書或第2項（詳附註）所定關係之釋明文書影本。
中　　華　　民　　國　　96　　年　　1 　　月　　16　　日
                              書記官  黃  愛
附註：
民事訴訟法第466條之1（第1項、第2項）：
對於第二審判決上訴，上訴人應委任律師為訴訟代理人。但上訴
人或其他法定代理人具有律師資格者，不在此限。
上訴人之配偶、三親等內之血親、二親等內之姻親，或上訴人為
法人、中央或地方機關時，其所屬專任人員具有律師資格並經法
院認為適當者，亦得為第三審訴訟代理人。
